最高法院刑事判決　　　　　　　九十六年度台上字第七三０號
上　訴　人　甲○○
上列上訴人因違反毒品危害防制條例案件，不服台灣高等法院台
南分院中華民國九十三年四月二十二日第二審更審判決（九十三
年度上更(一)字第六八號，起訴案號：台灣嘉義地方法院檢察署九
十一年度偵字第四九八四號），提起上訴，本院判決如下：
    主  文
原判決撤銷，發回台灣高等法院台南分院。
    理  由
本件原判決認定：上訴人甲○○基於販賣第二級毒品安非他命營
利之概括犯意，以其所有0000000000號行動電話為聯
繫之工具，與欲向其購買毒品安非他命之徐友賓、麥博欽聯絡購
買安非他命事宜，先後於民國九十一年七月十四日下午四時許，
在嘉義市○區○○路五八０號漁家海產店前，販賣新台幣（下同
）二千元之安非他命予徐友賓，於同年月十日晚上九時三十分許
，在嘉義市○○路上之眷村國宅工地門口前，販賣二千元之安非
他命予麥博欽，再於同年月十七日晚上十時三十分許，在嘉義市
○○街與西門街口，販賣二千元之安非他命予麥博欽。上訴人因
另案遭通緝，而於九十一年七月二十二日中午十二時三十分許，
在嘉義市○區○○街六十八巷內為警緝獲，並扣得上訴人所有之
第二級毒品安非他命一點五公克（經鑑驗結果為毛重一點四六公
克、淨重一點二四公克，驗餘淨重一點二一公克）、ＮＯＫＩＡ
廠牌門號0000000000行動電話一支。嗣因徐友賓、麥
博欽二人於當日撥打上訴人前開手機欲購毒品，經承辦警員黃國
欽接聽而與該二人聯繫，並約交貨地點後，分別於同日下午二時
二十分許，在嘉義市○區○○路與青年街口逮捕徐友賓，同日（
原判決誤載為十二日）晚上十時許，在嘉義市○○○路與仁愛路
口逮捕麥博欽等情。因而撤銷第一審關於販賣第二級毒品部分之
科刑判決，改判仍論上訴人以連續販賣第二級毒品罪，處有期徒
刑柒年陸月；並為相關從刑之諭知。固非無見。
惟查：（一）按必須已著手於犯罪行為之實行而不遂，始能成立
未遂犯，刑法第二十五條第一項規定甚明。原判決事實認定：因
徐友賓、麥博欽二人於九十一年七月二十二日撥打上訴人前開手
機欲購毒品，經承辦警員黃國欽接聽而與該二人聯繫，並約交貨
地點後，分別於同日下午二時二十分許，在嘉義市○區○○路與
青年街口逮捕徐友賓，同日晚上十時許，在嘉義市○○○路與仁
愛路口逮捕麥博欽等情。如果無訛，則徐友賓、麥博欽雖撥打上
訴人手機欲購買毒品，惟上訴人並未接聽，係由警員接聽，並佯
予約定交貨地點而前往逮捕其二人。顯然上訴人尚未與徐友賓、
麥博欽二人有何接洽約定買賣毒品事宜，應未著手於販賣毒品之
實行，而不符未遂犯之成立要件。原判決就此部分認仍成立販賣
第二級毒品未遂罪，即有適用法則不當之違背法令。（二）原判
決係依憑證人徐友賓、麥博欽於警詢、偵查中之供述，資為認定
上訴人有販賣毒品予其二人之主要證據，是依原判決之論斷，徐
友賓、麥博欽係本案之重要證人，惟上訴人否認犯罪，辯稱：徐
友賓、麥博欽二人係為脫罪，才指認向伊購買毒品云云，並聲請
傳喚該二人到庭作證。究實情如何，自有詳查究明，以釐清事實
之必要，原審依上訴人之聲請，亦認有傳訊該二名證人調查之必
要，而加以傳喚，其中證人麥博欽已合法收受送達，有送達證書
附卷可稽（原審更一卷第六十八頁），嗣該證人未遵期到庭；徐
友賓則因送達處所查無其人，而未合法送達，惟據卷附之戶籍資
料，其住所為：嘉義市○○里○○街一七四巷三弄十九號（第一
審卷第八十五頁），原審送達處所誤載為同巷弄九號（原審更一
卷第六十九頁），顯有疏誤。原審對其二人未續予合法傳喚或強
制其到庭，或說明如何已無調查之可能，即認無傳訊之必要，逕
以其證言為不利於上訴人之認定，難謂無應於審判期日調查之證
據未予調查之違背法令。（三）卷宗內之筆錄及其他文書可為證
據者，審判長應向當事人、代理人、辯護人或輔佐人宣讀或告以
要旨，或交其閱覽，刑事訴訟法第一百六十五條定有明文。查原
審並未於審判期日將內政部警政署刑事警察局九十二年六月十日
刑鑑字第０九二００九八００八號鑑驗通知書向當事人、辯護人
宣讀或告以要旨或交其閱覽，即採為認定上訴人犯罪事實之證據
，有原審九十三年四月十五日審判程序筆錄可考，依上開規定，
其所踐行之訴訟程序亦屬於法有違。（四）毒品危害防制條例第
十九條第一項前段規定：「犯第四條至第九條、第十二條、第十
三條或第十四條第一項、第二項之罪者，其供犯罪所用或因犯罪
所得之財物，均沒收之」，而毒品之外包裝既係用於包裹毒品，
防其裸露、潮濕，便於攜帶販賣，亦係供販賣毒品所用之物，即
應依上開規定宣告沒收，方為適法。原判決僅對扣案之第二級毒
品宣告沒收並銷燬之，對其外包裝則未依上揭規定宣告沒收，亦
有判決不適用法則之違誤。以上或為上訴意旨所指摘，或為本院
得依職權調查之事項，應認原判決仍有撤銷發回之原因。又原判
決不另諭知無罪部分，基於審判不可分原則，併予發回。
據上論結，應依刑事訴訟法第三百九十七條、第四百零一條，判
決如主文。
中　　華　　民　　國　九十六　年　　二　　月    二　　日
                      最高法院刑事第六庭
                          審判長法官  林　增　福
                                法官  邵　燕　玲
                                法官  張　清　埤
                                法官  陳　世　雄
                                法官  蔡　國　在
      本件正本證明與原本無異
                                      書  記  官
中　　華　　民　　國　九十六　年　　二　　月　　七　　日
                                                      Ｋ
